臺灣高等法院臺中分院刑事判決　　　　　　　　　　九十三年度上訴字第六九六號
　　上　訴　人　甲○○
　　即　被　告
　　指定辯護人　丙○○
右上訴人因強盜等案件，不服臺灣彰化地方法院九十二年度訴字第四五三號中華民國
九十三年四月七日第一審判決（起訴案號：臺灣彰化地方法院檢察署九十一年度偵字
第八０五九號、移
訴，本院判決如左：
      主  文
原判決關於甲○○部分撤銷。
甲○○意圖為自己不法之所有，結夥三人以上、攜帶兇器，以強暴脅迫至使不能抗拒
，而取他人之物，處有期徒刑玖年陸月。
      事  實
一、甲○○因無法繳交汽車貸款之利息，乃於民國九十一年八月二十日，打電話與戊○○商議強盜他人財物，戊○○應允之，在戊○○旁之杜欲賢亦同意共同強盜財
    物。甲○○、戊○○、杜欲賢三人（下簡稱甲○○等三人，杜欲賢經原審法院依
    加重強盜罪判處有期徒刑八年六月確定；戊○○經原審法院依加重強盜罪判處有
    期徒刑九年六月，上訴本院後撤回確定）即基於結夥三人強盜之犯意聯絡，並意
    圖為自己不法之所有，由甲○○提供非屬槍砲彈藥刀械管制條例列管足以傷害人
    體，可為兇器，類似九二手槍之銀色手槍二枝（下簡稱手槍）、膠帶乙捲及為贓
    物之，賴昭文第一商業銀行大里分行申請帳號00000000000號存摺及
    提款卡（該存摺及提款卡係屬賴昭文所有，於九十一年五月某日，在臺中縣大里
    市路上遺失後遭他人侵占之贓物），甲○○於九十一年五月間予以收受持有。另
    由戊○○提供白色半罩式安全帽乙頂，共同放置於甲○○所有車號九Ｈ－九六八
    六號自用小貨車上。同年五月二十二日十八時許，甲○○等三人為免犯案時，遭
    人記下作案時駛用之車輛車牌號碼，遂基於共同為自己不法所有之意圖，結夥三
    人攜帶兇器竊盜之犯意，由戊○○攜帶其所有可供兇器使用之扳手一支，在其台
    中市○○○○路一○○巷二之八號之租處附近，竊取不詳姓名之人所有之車牌二
    面，甲○○、杜欲賢則在旁把風，得手後，由戊○○將之改懸掛至前開甲○○所
    有之自用小貨車上，而後由甲○○駕駛前開自用小貨車搭載杜欲賢、戊○○沿途
    尋找強盜目標，同年五月二十二日二十三時二十分許，途經台中市○○區○○里
    ○○路望高寮，見乙○○、丁○○在乙○○所有車號九Ｊ－一○二三號自用小客
    車後座，甲○○等三人乃下車，推由戊○○持前開甲○○提供銀色手槍之其中一
    枝，以槍托擊破駕駛座車窗後（起訴書誤載開槍擊破，毀損部分，未據告訴），
    持槍指向乙○○、丁○○，嚇令下車。乙○○、丁○○下車後，甲○○等三人共
    同將乙○○、丁○○押至甲○○駕駛之前開自用小貨車後座上，由杜欲賢坐於中
    間看守，甲○○駕車，戊○○則駕駛乙○○所有之自用小客車尾隨在後。行駛至
    附近南山人壽訓練中心附近之空地後，先由杜欲賢將丁○○押往附近約二十公尺
    視線可及處，與乙○○隔離看守；甲○○、戊○○則分持前開銀色手槍各一枝，
    接續嚇令乙○○及經杜欲賢隔離看守之丁○○交出身上財物，乙○○不從，甲○○、戊○○即或以槍托或徒手毆打乙○○臉部及背部（未成傷及未據告訴），隨
    後由戊○○強行搜括乙○○所有之皮包二個（內有中國信託商業銀行帳號000
    000000000號、郵局、中國農民銀行、慶豐商業銀行提款卡各一張、中
    國信託商業銀行信用卡三張、現金新台幣（下同）六千元）、乙○○口袋內之Ｎ
    ＯＫＩＡ廠牌八二五○型行動電話一支（含乙○○申請使用門號0000000
    000號ＳＩＭ卡一張）及證件若干張；丁○○所有之手提包一個（內有誠泰商
    業銀行提款卡一張、ＮＯＫＩＡ廠牌三三一○型行動電話一支，含丁○○以其父
    廖秋銘名義申請使用門號0000000000號ＳＩＭ卡一張、現金五百元及
    證件若干張），以強暴、脅迫之方式，至使乙○○、丁○○不能抗拒，而強取財
    物。並由甲○○、戊○○持槍抵住乙○○後腦、太陽穴及丁○○太陽穴逼問提款
    卡密碼，甲○○復恐嚇稱：欲將乙○○埋掉等語，乙○○、丁○○恐遭不測，而
    告知密碼。得知密碼後，先由甲○○持事先備妥之膠帶綑綁乙○○手、腳，以防
    其逃脫，杜欲賢則持甲○○、戊○○交付之手槍二枝看守乙○○、丁○○，並恫
    嚇稱：不要輕舉妄動，否則開槍等語。甲○○等三人進而共同基於以不正方法由
    自動付款設備取得他人之物之犯意聯絡，推由甲○○駕駛其所有之前開自用小貨
    車搭載頭戴前述安全帽之戊○○前去附近之臺灣銀行（起訴書誤載為第一商業銀
    行大里分行）所設之自動提款機，於翌日即八月二十三日凌晨零時五十一分十七
    秒、五十二分十八秒、五十五分零六秒，持強盜而得之乙○○中國信託商業銀行
    提款卡，接續六次輸入密碼各提領二萬元，使代表臺灣銀行之自動提款機陷於錯
    誤而共交付十二萬元。繼由甲○○頭戴安全帽，於同日凌晨一時許，持強盜而得
    之丁○○誠泰商業銀行提款卡，前往臺中市大肚山附近某銀行設立之自動提款機
    ，輸入密碼提領二千元，再於同日凌晨一時四十四分四十秒，持前開乙○○所有
    之中國信託商業銀行提款卡，前往臺中市大肚山附近之郵局所設之自動提款機，
    輸入密碼跨行轉帳六萬元，使代表郵局之自動提款機陷於錯誤而將六萬元轉帳至
    前開賴昭文所有之第一商業銀行大里分行帳戶內（甲○○隨即於同月二十四日自
    該帳戶內以提款卡跨行提款之方式提領五萬九千元，餘因扣除跨行提款之手續費
    後不足一千元，無法以提款卡提領），計甲○○等三人共詐得十八萬二千元。得
    手後，甲○○等三人命乙○○、丁○○往草叢走去，不准離開後，隨即駕車離開
    現場，並將竊得之車牌二面拆除隨手丟棄，改懸掛原車牌，至杜欲賢位於臺中縣
    太平市○○路四八巷七號七樓租處朋分贓款，其中甲○○分得六萬元及乙○○所
    有之行動電話乙支；杜欲賢分得六萬元及丁○○所有之行動電話乙支，戊○○分
    得六萬元，所餘物品甲○○即命杜欲賢丟棄。嗣乙○○、丁○○於凌晨四時三十
    分許，見甲○○等三人已離去，始離開草叢，並於同日十四時十分許，前往臺中
    市警察局第四分局春社派出所報案，後經警依行動電話之序號查知乙○○遭強盜
    之行動電話曾於同月二十八日十五時二十五分許，遭插入門號00000000
    00號之ＳＩＭ卡使用，於同年九月一日，遭插入以張淑慧名義申請之門號00
    00000000號之ＳＩＭ卡使用，經通知張淑慧到案說明，張淑慧告知該行
    動電話係其前配偶黃國源交付，黃國源復告知係甲○○交付，始循線查獲上情。
二、案經臺中市警察局第四分局移送臺灣彰化地方法院檢察署檢察官偵查起訴。
    理  由
甲、認定犯罪事實所憑之證據及認定之理由
一、上訴人即被告甲○○（下稱被告）對於右揭收受贓物、竊盜、強盜及以強盜得之
    被害人提款卡至提款機盜領存款之犯行，均坦承不諱，但否認其係主謀，辯稱是
    大家相約犯案，沒有什麼主謀云云。
二、被告甲○○右揭犯行，迭據其於偵查中、原審法院及本院審理時自白不諱，核與
    證人乙○○、丁○○於警詢中指述之情節相符（見台中市警察局第四分局中分四
    刑字第○九一○○○○八七九號刑事案件偵查卷宗第三五頁至第五六頁），並有
    被害人乙○○出具之贓物領回保管書及其申請使用之中國信託商業銀行帳號00
    0000000000號之存摺內頁各乙紙暨被告甲○○及戊○○分別以上述提
    款卡提領現金及轉帳之照片六幀在卷可稽（見上開警詢卷宗第一三五頁、第一四
    一頁、第一四七頁至第一四九頁）。被害人乙○○申請使用之中國信託商業銀行
    帳號000000000000號之帳戶，於九十一年八月二十三日被轉帳六萬
    元至賴昭文申請使用之第一商業銀行大里分行帳號00000000000號帳
    戶內，隨即於同月二十四日，自賴昭文前開帳戶內，以提款卡跨行提款之方式，
    接續提領二萬元、二萬元、一萬元、五千元、四千元，共提領五萬九千元；而賴
    昭文前述帳戶之存摺及提款卡早於九十一年五月間，即在台中縣大里市路上遺失
    等情，復據證人賴昭文於警詢中陳稱甚明（詳上開警詢卷卷第三四頁）；並有第
    一商業銀行大里分行以九十一年十月二十二日一大里字第一九九號函檢送之存款
    明細分類帳及開戶資料等在卷可資佐證（附於上開警詢卷宗第一五一頁至第一六
    七頁）。而存摺及提款卡具一定財產價值及用途，賴昭文所遺失之存摺及提款卡
    係遺失後，遭姓名年籍不詳之人侵占，亦可認定。被害人乙○○遭強盜之行動電
    話乙支，係被告甲○○交予黃國源，黃國源再交予張淑慧，其間黃國源、張淑慧
    曾分別插入門號0000000000、0000000000號之ＳＩＭ卡使
    用一節，並據證人張淑慧、黃國源於警詢中證述無訛（見上開警詢卷宗第二八頁
    、第三一頁反面），並有被害人乙○○遭強盜之0000000000號行動電
    話曾插卡手機序號及門號一覽表暨其檢送之通聯紀錄附卷可參（見上開警詢卷宗
    第五七頁至第一三一頁）。被告甲○○用以搭載被告杜欲賢、戊○○沿途尋找強
    盜目標之車號九Ｈ－九六八六號自用小貨車，係被告甲○○所有，復有車籍作業
    系統－查詢認可資料乙紙在卷足參（附於上開警詢卷宗第一七二頁）。綜上事證
    ，足認被告甲○○前開自白，與事實相符，其犯行可以認定。另被告甲○○於原
    審法院法官訊以：「何人提議搶劫？」被告甲○○答稱：「我與廖先商量過。」
    杜欲賢答稱：「我有聽到。」戊○○答稱：「呂打電話給我，杜在旁邊不小心聽
    到，事發要作案時，杜當時在睡覺，迷糊中被我叫起來。」（見原審卷一第三三
    頁），足認本案是由被告甲○○打電話與戊○○，經商議後，決意強盜財物，被
    告甲○○為提議犯案之人，可以認定。
三、被告甲○○於原審法院行準備程序時固辯稱：伊未打乙○○，亦未向乙○○恐嚇
    稱要將其埋掉，且伊僅綑綁乙○○腳部，未綑綁其手部云云；共同被告杜欲賢於
    原審法院行準備程序時則辯稱：伊未曾向乙○○、丁○○恐嚇稱不要動否則要開
    槍云云；共同被告戊○○於原審法院行準備程序時則以：伊僅徒手毆打乙○○，
    並未以槍托毆打乙○○等語置辯（均見原審卷一第一九一、一九二頁）。惟確係
    被告甲○○及戊○○或持槍托或徒手毆打被害人乙○○，另被告甲○○亦曾向被
    害人恐嚇稱：要將你埋掉等語，被告杜欲賢在被告甲○○、戊○○前去領款時，
    負責持槍看守被害人乙○○、丁○○，並向被害人乙○○、丁○○恐嚇稱：不要
    輕舉妄動，否則要開槍等語，分據被害人乙○○、丁○○於警詢中指述無訛（見
    上開警詢卷宗第四六頁至第四七頁、第五四頁至第五五頁），核與共同被告杜欲
    賢於警詢中；被告戊○○於原審法院調查時供稱：係甲○○持槍恐嚇被害人要將
    被害人埋掉等語（見上開警詢卷宗第十一頁、原審卷一第三六頁），及共同被告
    甲○○於偵訊中供稱：伊有將男被害人綁起來，手、腳皆有綁等語相符（見九十
    一年度偵字第八七四七號偵查卷宗第十九頁），是以，被告上開辯解，顯係避就
    之詞，不足採信。
四、另公訴人認被害人乙○○駕駛座之車窗玻璃係被告戊○○開槍擊破云云，而被告
    戊○○於原審法院審理時雖亦指稱：車窗係伊開槍打破云云（見原審卷二第四二
    頁）。惟此除與其先前於原審法院行準備程序時供述：車窗係伊以槍托擊破等語
    （見原審卷一第二０六頁反面）及被告杜欲賢於原審法院審理時供稱：車窗係戊○○以槍托擊破等語有所不符（見原審卷二第四二頁）；復與被害人乙○○於第
    一次接受警察詢問時所為之車窗係遭被告戊○○以槍托擊破等語有所歧異（見上
    開警詢卷宗第三五頁反面）。至被害人乙○○嗣於第四次接受警察詢問時雖改稱
    ：車窗係戊○○開槍擊破云云（見上開警詢卷宗第四六頁），惟其第一次接受員
    警詢問時，時間係九十一年八月二十三日十四時十分許，第四次接受員警詢問時
    ，時間係九十一年十一月十五日零時零五分許，有警詢筆錄可憑。其第一次接受
    員警詢問之時間，距離其遭被告甲○○等三人持槍強盜財物之時間未逾二十四小
    時，記憶自較為清晰而接近事實。被害人乙○○於第一次接受員警詢問時供稱：
    車窗係遭戊○○以槍托擊破等語，較為可採。公訴人認被害人乙○○之小客車車
    窗玻璃是戊○○開槍擊破，容有誤會。
五、又公訴人認安全帽乙頂係被告甲○○提供，另被告三人強取財物後，持槍逼問乙○○、丁○○提款卡之密碼，若稍有不從即以手槍槍托或徒手方式毆打乙○○頭
    部、背部等處，使乙○○、丁○○不能抗拒而告知密碼云云，惟安全帽乙頂係共
    同被告戊○○提供，分據被告甲○○、戊○○於原審法院行準備程序時供承在卷
    （見原審卷一第一九一、一九二頁）。另被害人乙○○、丁○○遭被告等三人強
    押上車至一空地後，即遭被告甲○○及戊○○或持槍托或徒手毆打，並遭嚇令交
    付財物，嗣共同被告戊○○搜括財物後，即與被告甲○○分別持槍抵住被害人頭
    部及太陽穴，被告甲○○並向被害人恐嚇稱：要將乙○○埋掉等語，被害人乙○○、丁○○害怕，始告知提款卡密碼等情，亦據被害人乙○○、丁○○於警詢中
    陳明在卷（見上開警詢卷宗第四六頁、第五六頁），本件顯係被告甲○○強押被
    害人乙○○、丁○○至一空地後（即南山人壽訓練中心附近之空地），被告甲○○及戊○○分持銀色手槍各一枝，嚇令被害人乙○○及丁○○交出身上財物，被
    害人乙○○不從，始遭被告甲○○、戊○○即或以槍托或徒手毆打臉部及背部，
    後共同被告戊○○即強行搜括被害人乙○○、丁○○所有之財物，復由被告甲○○、戊○○持槍抵住被害人乙○○後腦、太陽穴及被害人丁○○太陽穴逼問提款
    卡密碼，被告甲○○復恐嚇稱：欲將乙○○埋掉等語，使被害人乙○○、丁○○
    心生畏懼而告知密碼等情，當可認定。公訴人此部分所認，亦有所誤會，附此敘
    明。
六、綜上事證及說明，被告右揭犯行，事證明確，可以認定，應依法論科。
乙、論罪科刑及爰不另諭知不受理及無罪判決之情形
一、被告甲○○明知賴昭文所有之存摺及提款卡皆屬來源不明之贓物，仍予收受，核
    犯刑法第三百四十九條第一項之收受贓物罪。又被告甲○○與戊○○、杜欲賢，
    結夥三人，推由戊○○攜帶其所有客觀上對人之生命、身體具危險性足供兇器使
    用之扳手一支，竊取不詳姓名之人所有之車牌二面，被告甲○○及杜欲賢則在旁
    把風，核被告此部分所為，係犯刑法第三百二十一條第一項第四款、第三款之結
    夥三人以上攜帶兇器竊盜罪。另被告甲○○與戊○○、杜欲賢結夥三人，持可為
凶器，非屬槍砲彈藥刀械管制條例列管之銀色手槍二枝，以槍托擊破駕駛座車窗
    ，持槍嚇令被害人下車，將被害人強押上車，持槍嚇令被害人交出身上財物，被
    害人乙○○不從，即遭毆打及恐嚇，後由戊○○即搜刮被害人財物，核被告甲○○此部分所為，係犯同法第三百三十條結夥三人以上攜帶凶器，以強暴、脅迫至
    使不能抗拒，而取他人之物之加重強盜罪。被告甲○○等三人推由被告甲○○、
    戊○○持被害人乙○○、丁○○所有之中國信託商業銀行及誠泰商業銀行提款卡
    至自動提款機提款及轉帳，核被告甲○○此部分所為，係犯同法第三百三十九條
    之二第一項之不正利用自動付款設備罪。被告甲○○與戊○○、杜欲賢三人，就
    前開加重竊盜、加重強盜及不正利用自動付款設備罪之犯行，有犯意之聯絡，行
    為之分擔，皆為共同正犯。被告甲○○等三人先後六次提領現金（指以乙○○所
    有之中國信託商業銀行提款卡提款），時間、空間密切，顯係基於同一領款之犯
    意下，所為之接續數行為，復僅係侵害一法益，應僅論以單純一罪。另被告甲○○等三人以一強盜行為，同時強取被害人乙○○、丁○○二人之財物，侵害數法
    益，為同種想像競合犯，應依刑法第五十五條之規定，以一罪論處。復被告甲○○及戊○○、杜欲賢先後以被害人乙○○提款卡提領現金、轉帳及以被害人丁○○提款卡提領現金之行為，時間緊接，犯罪構成要件相同，顯係基於概括犯意反
    覆為之，為連續犯，應依刑法第五十六條之規定以一罪論。末被告甲○○所犯前
    開四罪，皆有方法目的之牽連關係，均為牽連犯，應依刑法第五十五條之規定，
    皆從一重之加重強盜罪論處。至公訴人雖未敘及被告甲○○有收受贓物之犯行，
    惟此部分與起訴書記載部分，有牽連犯之裁判上一罪關係，已如前述，為起訴效
    力所及，法院自應併予審酌。
二、次按強盜於行劫時，綑縛事主，即係實施強暴脅迫，應包括於強盜行為以內，不
    另成立妨害自由罪；強盜罪以強暴、脅迫等方法，致使不能抗拒為構成要件之一
    ，當然含有妨害被害人自由之性質，故犯強盜罪而有妨害被害人之自由時，是否
    另論以妨害自由罪名，應就行為人之全部犯罪行為實施過程加以觀察。倘妨害自
    由行為時，強盜行為尚未著手實施，可依其情形認為妨害自由、強盜犯罪間具有
    方法結果之牽連關係；若強盜犯行業已著手實施，則所為強暴、脅迫等非法方法
    剝奪被害人行動自由行為，應包括在強盜行為之內，無另行成立刑法第三百零二
    條第一項之妨害自由罪之餘地，最高法院二十三年度上字第一五七八號判例、二
    十四年度上字第四四○七號判例、九十二年度台上字第二一八四號判決意旨可資
    參照。本件共犯戊○○以槍托擊破被害人乙○○所有自用小客車駕駛座車窗而著
    手實施強盜行為後，始將被害人乙○○、丁○○強押至被告甲○○駕駛之自用小
    貨車後座上，嗣搜刮被害人乙○○、丁○○之提款卡及信用卡後，為領得款項，
    始由被告甲○○持膠帶綑綁被害人乙○○手、腳，由共犯杜欲賢持槍看守被害人
    乙○○、丁○○，而剝奪被害人乙○○、丁○○之行動自由，被告甲○○、戊○○始得以前去領款，已如前述，則依前開判例、判決意旨說明，被告甲○○等三
    人強押被害人上車、綑綁被害人手腳及持槍看守被害人等妨害被害人行動自由之
    行為，皆包括於強盜行為內，自不另論妨害自由罪，公訴人認此部分應另論刑法
    第三百零二條之妨害自由罪，容有誤會，併此敘明。至臺灣彰化地方法院檢察署
    移送併辦之九十一年度偵字第八○七二號被告甲○○等三人強盜被害人乙○○、
    丁○○財物及剝奪其二人行動自由部分，與本案犯罪事實相同，為事實上同一之
案件，本院自應併予審酌。
三、被告甲○○主張其於九十一年十月十七日具狀向臺灣彰化地方法院檢察署陳稱：
    伊於九十一年八月十九日，夥同綽號「阿富」、「阿賢」在大肚山區行槍等語，
    而自首前開強盜犯行，依法應減刑云云。被告辯護人亦辯護稱：刑法第六十二條
    所謂發覺，非以有偵查犯罪權之機關或人員確知其人犯罪無誤為必要，而於對其
    發生嫌疑時，即得謂為已發覺；但此項對犯人之嫌疑，仍須有確切之根據得為合
    理之可疑者，始足當之，若單純主觀上之懷疑，要不得謂已發生嫌疑。本件被害
    人於九十一年八月二十三日向警方報案，警方因此知悉本案犯罪事實，但仍不知
    犯罪人，警方於九十年十八月八日借訊黃國源，得知被害人遭搶之槍枝（應為手
    機之誤）係被告所交付，被告於九十一年十月十七日向檢察署自首，被告行為符
    合自首云云。按自首以對於未發覺之罪投案而受裁判為要件，如案已發覺，則被
    告縱有投案陳述自己犯罪之事實，亦祇可謂為自白，不能認為自首，最高法院二
    十六年度上字第四八四號判例意旨可資參照。本件被害人乙○○、丁○○係於九
    十一年八月二十三日報案指稱遭三名歹徒強盜財物，經員警依被害人乙○○遭強
    盜之行動電話序號查知該行動電話曾於同月二十八日十五時二十五分許，遭插入
    門號0000000000號之ＳＩＭ卡使用，於同年九月一日，曾遭插入以張
    淑慧名義申請之門號0000000000號之ＳＩＭ卡使用，經通知張淑慧到
    案說明，張淑慧表示被害人乙○○遭強盜之行動電話係其前夫黃國源於同年八月
    二十九日交付其使用，經通知黃國源到案說明，黃國源表示該行動電話係被告甲○○於同月二十四日左右無償贈與，經提示被告甲○○口卡予黃國源指認無誤，
    因被告甲○○於被害人乙○○遭強盜後二日，即將被害人乙○○遭強盜之行動電
    話交予黃國源使用，故認被告甲○○涉有強盜罪嫌重大，於十月十一日前往被告
    甲○○住處埋伏守候後，發覺被告甲○○並未居住該處，經轉告被告甲○○之兄
    呂勇志通知被告甲○○到案說明，惟被告甲○○於同月十七日即由律師陪同至台
    灣彰化地方法院檢察署投案；偵辦該案時即係以強盜案由偵辦等情，業據證人即
    偵辦前開強盜案件之台中市警察局第四分局員警黃啟炫於原審法院調查時證述甚
    明（詳本院九十二年八月十九日訊問筆錄第三頁）。則在被告甲○○前往台灣彰
    化地方法院檢察署投案承認其係本案犯罪行為人前，負責偵辦被害人乙○○、丁○○遭強盜案件之員警黃啟炫已從被害人乙○○遭強盜之行動電話所使用之情形
    ，合理懷疑被告甲○○即係本件強盜之犯罪嫌疑人。被告甲○○於九十一年十月
    十七日上午十時，前往台灣彰化地方法院檢察署投案，與自首要件不符。被告甲○○及其辯護所為前開自首之辯解，難予採據。
四、原審法院認被告甲○○上開犯行，事證明確，予以論罪科刑，固非無見。但被告
    甲○○與戊○○、杜欲賢結夥三人共同攜帶可為兇器之玩具手槍，以強暴脅迫之
    方法，至使被害人不能抗拒而取他人財物，係犯強盜罪，除有刑法第三百二十一
    條第一項第四款之情形外，並有同條項第三款攜帶兇器之情形，原審判決漏未認
    定有攜帶兇器部分，嫌有瑕疵。被告上訴意旨略以：其係自首，並非主謀，原審
    法院認其為主謀，未依自首規定減輕其刑，量刑過重，指摘原審判決不當，雖無
    理由。但原審判決既有上開瑕疵，自應由本院將之撤銷改判。爰審酌被告甲○○
    並無前科，有臺灣高等法院被告全國前案紀錄表三份在卷可稽，素行良好，審理
    中坦承重要犯行，態度良好。惟為圖一己之私利、年輕力盛，不思正當工作，賺
    取錢財，竟結夥三人攜帶兇器玩具手槍強盜他人財物。本件被告等強盜手段，對
    被害人乙○○、丁○○人身及財產安全所生之危害甚鉅。被告甲○○係提議強盜
    ，並提供作案工具玩具手槍之人，爰審酌被告其品性、智識程度、犯罪之動機、
    手段犯後之態度等一切情狀，量處如主文所示之刑。至被告甲○○等三人持以竊
    盜、強盜所用之扳手、非屬槍砲彈藥刀械管制條例列管之銀色手槍二枝、膠帶乙
    捲、安全帽乙頂，雖分被告甲○○、戊○○所有持以犯罪所用之物，惟均未扣案
    ，為免執行之因難，爰不併予宣告沒收之。另第一商業銀行大里分行帳號000
    00000000號之存摺及提款卡，係賴昭文所有，而非被告所有，此部分亦
    礙難併予宣告沒收之，皆附此敘明。
五、起訴書另認被告甲○○等三人毆打被害人乙○○部分，復涉有刑法第二百七十七
    條之傷害罪嫌云云，又到庭檢察官認被告甲○○等三人持槍之行為，起訴書漏載
    另涉犯槍砲彈藥刀械管制條例第十一條第四項之持有具有殺傷力之手槍罪嫌云云
    ，惟查：
（一）傷害罪依刑法第二百八十七條前段規定須告訴乃論。遍觀全卷，未見被害人乙○○曾對被告甲○○等三人提出傷害告訴之記載。足認被害人乙○○未提出告
      訴。
（二）再被告甲○○等三人持以強盜所用之手槍並未扣案。而共同被告戊○○於九十
      二年三月四日在台中縣龍井鄉○○路○段一三三巷八十一號租住處及其所駕之
      Ｎ５─七四五六號自用小客車內被查獲之改造手槍、改造手槍半成品各一支，
      經送鑑定結果，認改造手槍係玩具手槍換裝土造金屬槍管而成，機械性能良好
      ，可擊發適用子彈，具殺傷力。改造半成品手槍一枝，係玩具金屬槍身、土造
      金屬槍管判成品及現具金屬彈匣等物，此有內政部刑事警察局槍彈鑑定書可憑
      （見原審卷一第一０一至一０三頁）。但戊○○於九十三年七月二日本院調查
      時，證稱：九十二年三月被查獲之槍枝，其中有殺傷力一支，是被告甲○○於
      九十一年七、八月時，拿到台中市○○○○路租住處，交付給伊的。交付時槍
      生銹的很嚴重，伊以銼刀磨掉，並在槍身加油，沒有改裝。犯本案後，於九十
      一年九月底，伊將槍交給黃國源換槍管、滑套。被告交給伊的時候，應該不能
      擊發，因為生銹的很嚴重等語。（見本院卷第七二至七五頁）。上開鑑定，認
      有殺傷力之改造手槍是換裝土造金屬槍管改造而成。而戊○○證稱於本案犯後
      之九十一年九月底，始交給黃國源換裝槍管、滑套。足認上開自戊○○住處及
      所駕車上查扣之改造玩具手槍，與被告甲○○及共犯戊○○、杜欲賢犯本案時
      所持用之玩具手槍，並非完全相同。即被告等持以犯本件強盜罪之玩具手槍，
      並無證據證明為已經改造而有殺傷力。本院亦查無其他證據，足以證明被告於
      犯本案強盜罪所持用之玩具手槍，具有殺傷力。被告此部分持用有殺傷力玩具
      手槍之犯行，不能證明。
（三）被告被訴（一）、（二）部分犯行，或未經告訴；或不能證明，本應分別為不
      受理或無罪判決之諭知，惟起訴書及原審到庭之檢察官認此部分與本院前開論
      罪科刑部分，有牽連犯之裁判上一罪關係，本院爰不另為不受理及無罪判決之
      諭知。
丙、移送併辦部分：
一、台灣彰化地方法院檢察署移送併案審理之九十三年度偵字第八○○一號偵查案件
    ，其意旨略認：被告甲○○等三人持槍挾持被害人乙○○、丁○○至空曠處後，
    強盜其二人財物，涉犯加重強盜罪、加重竊盜罪嫌。本件共同被告所持有之改造
    手槍二支（其中一支無滑套）所屬被告甲○○所有，被告二人並於該案中持以為
    強盜之工具。被告甲○○、戊○○此部分違反槍砲彈藥刀械管制條例之犯行，與
    上開強盜罪有牽連犯之裁判上一罪之關係。又被告戊○○自九十一年十二月間起
    至九十二年三月二日止，持板手竊取被害人張錫勳、邱翠雀、謝家熹、楊德麟等
    人車輛、車牌等財物，並向被害人恐嚇取財未遂，被告戊○○另涉犯加重竊盜罪
    、恐嚇取財未遂罪嫌。與上開加重竊盜盜等罪，有連續犯之裁判上一罪之關係；
    因移送併辦云云。惟查，被告戊○○已撤回上訴，本院無從併辦，應予退回。另
    被告甲○○與戊○○、杜欲賢於犯本件加重強盜罪時，所持用之玩具手槍，與戊○○被查扣具有殺傷力之玩具手槍，並非完全相同，且無證據證明被告持犯本件
    加重強盜罪之玩具手槍具有殺傷力。檢察官認被查扣之有殺傷力之玩具手槍係被
    告持以犯本件加重強盜罪之玩具手槍，尚有誤會，本院無從併辦，亦應予退回。
據上論斷，應依刑事訴訟法第三百六十九條第一項前段、第三百六十四條、第二百九
十九條第一項前段，刑法第二十八條、第三百四十九條第一項、第三百三十條第一項
、第三百二十一條第一項第三款、第四款、第三百三十九條之二第一項、第五十五條
，判決如主文。
本案經檢察官己○○到庭執行職務。
中     華     民     國     九十三     年      八      月      四       日
                                   臺灣高等法院臺中分院刑事第九庭
                                         審判長法  官  陳  筱  珮
                                               法  官  康  應  龍
                                               法  官  趙  春  碧
右正本證明與原本無異。
如不服本判決應於收受送達後十日內向本院提出上訴書狀，其未敘述上訴之理由者並
得於提起上訴後十日內向本院補提理由書（均須按他造當事人之人數附繕本）。
                                               書記官  胡  美  娟
中     華     民     國     九十三     年      八      月      九       日
附錄本案論罪科刑法條全文：
刑法第三百四十九條：
收受贓物者，處三年以下有期徒刑、拘役或五百元以下罰金。
搬運、寄藏、故買贓物或為牙保者，處五年以下有期徒刑、拘役或科或併科一千元以
下罰金。
因贓物變得之財物，以贓物論。
刑法第三百三十條：
犯強盜罪而有第三百二十一條第一項各款情形之一者，處七年以上有期徒刑。
前項之未遂犯罰之。
刑法第三百二十一條：
犯竊盜罪而有左列情形之一者，處六月以上五年以下有期徒刑：
一  於夜間侵入住宅或有人居住之建築物、船艦，或隱匿其內而犯之者。
二  毀越門扇、牆垣或其他安全設備而犯之者。
三  攜帶兇器而犯之者。
四  結夥三人以上而犯之者。
五  乘火災、水災或其他災害之際而犯之者。
六  在車站或埠頭而犯之者。
前項之未遂罰之。
                                                                        Ｆ
